臺灣高等法院臺中分院刑事判決　　　　　　　九十二年度重上更(三)字第二一三號
　　上　訴　人
　　即　被　告　戊○○
　　選任辯護人　陳益軒
右上訴人因毒品危害防制條例案件，不服臺灣彰化地方法院八十九年度訴字第一四九
號中華民國九十年五月二十九日第一審判決（起訴案號：臺灣彰化地方法院檢察署八
十八年度偵字第四九四九號），提起上訴，判決後最高法院第三次發回更審，本院判
決如左：
      主  文
原判決關於戊○○販賣第一級毒品部分撤銷。
戊○○被訴販賣第一級毒品部分無罪。
      理  由
一、公訴意旨略以：上訴人即被告戊○○（下稱被告，因本案另被訴販賣第二級毒品
    部分業經判決無罪確定）基於營利之犯意，自民國（下同）八十七年六月初起，
    至八十八年一月二十九日止，先後在彰化縣二水鄉濁水溪堤岸上、彰化縣溪州鄉
    大村旁堤岸上等處，連續十餘次將第一級毒品海洛因販賣給甲○○（由檢察官
    另行偵辦）；其聯絡之方式為甲○○打被告戊○○所使用之000000000
    0號（公訴人誤為0000000000號）呼叫器聯絡，代號三七０代表甲○
    ○、０五代表欲購買新台幣（下同）五千元、０一代表購買海洛因，０三代表購
    買安非他命，希望十分鐘送達則以１０表示。最後一次於八十八年一月二十九日
    下午四時許，被告戊○○持第一級毒品海洛因四公克至彰化縣二水鄉濁水溪堤岸
    上，以二萬元之價格販賣予甲○○。其後甲○○於同日下午五時許，在雲林縣林
    內鄉○○○路二一號前為警查獲持有其向被告戊○○購買之海洛因，而供出上情
    ，被告戊○○乃於同日下午五時三十分許，在彰化縣二水鄉濁水溪堤岸上被警查
    獲，並被起獲其所有之行動電話一支、呼叫器一只、販賣所得五萬元，因認被告
    戊○○涉有違反毒品危害防制條例第四條第一項之販賣第一級毒品罪嫌。
二、按犯罪事實應依證據認定，無證據不得認定犯罪事實；又不能證明被告犯罪者，
    應諭知無罪之判決，刑事訴訟法第一百五十四條第二項、第三百零一條第一項分
    別定有明文。又認定不利於被告之事實，須依積極證據，苟積極證據不足為不利
    於被告事實之認定時，即應為有利於被告之認定，更不必有何有利之證據；又認
    定犯罪事實所憑之證據，雖不以直接證據為限，間接證據亦包括在內，然而無論
    其為直接或間接證據，其為訴訟上之證明，須於通常一般人均不致有所懷疑，而
    得確信其為真實之程度者，始得據為有罪之認定，最高法院三十年上字第八一六
    號、七十六年台上字第四九八六號分別著有例可資參照。
三、公訴人認被告涉有前開販賣第一級毒品之犯行，係以右揭事實已據證人甲○○於
    警訊時供述甚明，又甲○○於八十八年一月二十九日下午五時許被查獲持有海洛
    因四公克，依據甲○○之口述，旋在同日下午五時三十分許為二水鄉堤防上查獲
    被告，並查獲安非他命二包及現金，甲○○與被告素無恩怨等為其論據。惟訊之
    被告則堅決否認，辯稱：為警查扣之五萬元是向其兄鄭建國所借，並未販賣毒品
    海洛因給甲○○等語。經查：(一)、證人甲○○於八十八年一月二十九日為警查獲
    扣得之白粉一包，經送驗結果，發現係毒品海洛因，固有法務調查局鑑定通知書
    一紙在卷可稽（見原審卷第二十頁）。證人甲○○雖然於偵查及原審供陳警察自
    其身上查獲之毒品係向被告所購得，惟其於警訊時稱：「我一共向戊○○購買十
    餘次毒品，第一次於八十七年六月初，在彰化縣溪州鄉大庄村旁之堤岸上，以新
    台幣伍仟元代價購買安非他命，最後乙次便是八十八年一月二十九日十六時在彰
    化縣二水鄉濁水溪堤岸上，以新台幣兩萬元代價購買四公克海洛因，也就今警方
    所查獲的」、「我均是打嫌犯之呼叫器0000000000，再留我的代號三
    七０，如果要買伍仟元再加”０五”，如果十分鐘到再加”一０”，如果要安非
    他命即再”一三”，海洛因則是”一０”，如0000000000＃三七０（
    我的代號）、０五（伍仟）一０海洛因（海洛因），他使知道我要向他購買伍千
    元之海洛因：：：」（見警局卷第七、八頁），惟其於原審關於雙方聯絡之方式
    ，則供稱：「是（指是用0000000000號呼叫器聯絡戊○○），代號三
    七０是我手機，代號０五是代表五千元，代號一０是指十分鐘，代號０三代表買
    安非他命，０一代表海洛因」等語（見原審卷第十五頁反面），關於雙方聯絡買
    賣毒品之代碼如何，警訊時稱”一０”代表海洛因或十分鐘，審判中稱”０一”
    才代表海洛因，前後所述不一，已有瑕疵可指。再者，施用毒品之人，供出毒品
    之來源，因而破獲者，依法得減輕其刑，因其與販賣毒品之人，就販賣部分並無
    共犯之關係，所供販賣者為何人，非全然不利於己，為擔保其陳述之真實性，自
    應有足以令人確信其陳述為真實之證據，始得採為認定他人販賣毒品之依據，證
    人甲○○為警查獲後，雖曾與警員配合查緝，但甲○○是否確以警訊時所述之方
    式向被告連絡購買毒品，執行查緝之警員亦不知情，此已據證人即執行查緝之嘉
    義市第一分局警員許錦森於本院更二審調查中證稱：「下午十七時在林內鄉○○
    ○路二十一號前查獲甲○○，當時我們問甲○○毒品向何人購買，甲○○說他要
    用電話跟對方再聯絡，他在打我們沒有注意看到甲○○打幾號，．．．甲○○打
    電話，甲○○有一支大哥大，他打過去給對方，並沒有說話，他們是用代號溝通
    。我們查獲的時候就有問甲○○毒品跟何人購買，我們打算馬上過去抓人，所以
    我們只知道甲○○是要叫出賣毒品的人，但是當時他打電話要賣毒品的人帶何毒
    品來賣我們不知道」、「我們不知道甲○○打電話過去，是要賣毒品的人拿海洛
    因還是安非他命來賣」等語（見本院更二卷第三十三頁）；另外，一同查緝甲○
    ○之其他三位警員係丙○○、丁○○及己○○，此據嘉義市警察局第一分局於九
    十二年十月二十二日函復本院本審（見本院本審卷第三十四頁），該三位警員於
    本院本審均證稱未親眼見到證人甲○○如何以電話撥打被告之呼叫器，用以聯絡
    購買毒品等情（見本院本審卷第六十四至六十七頁），則證人甲○○所供稱其如
    何以電話撥打被告之呼叫器聯絡之情節，僅其一人供述而已，被告並未承認有此
    事實，查獲之四位警員亦無人見得甲○○確實以其所供述之方式聯絡被告。(二)、
    被告被查獲之呼叫器一只，經本院更二審於調查中勘驗結果，亦未顯現甲○○所
    述之聯絡代碼，此有勘驗筆錄在卷可稽（見本院更二審卷第三十二頁）；扣案之
    呼叫器屬於中華國際傳呼公司（現更名為中華國際通訊網路公司）之門號，有中
    華電信股份有限公司台灣中區電信分公司彰化營運處八十八年七月十二日彰彰客
    字第八八０一八００二三四號在卷可憑（見偵查卷第十八頁），扣案之呼叫器有
    無證人甲○○所述聯絡方式之呼叫功能？又於呼叫後能否保留該呼叫號碼及代碼
    ？如有該功能，究竟能保留多久？在有效保留期限內應如何操作，始能顯現原呼
    叫之號碼及代碼？等事項，經本院本審分別於九十二年十月十三日及同年十一月
    二十五日二度函詢（見本院本審卷第三十二、三十八頁），均未能答覆，未能證
    明證人甲○○於警訊所證述情節真實。又扣案之現款，公訴人於起訴書事實欄記
    載為五萬元，證據並所犯法條欄稱扣得現金二萬五千元，臺灣雲林地方法院檢察
    署扣押物清單則記載現金二萬五千五百元，惟不論五萬元、二萬五千元，或二萬
    五千五百元，均無法證明確係與甲○○交易毒品所得；另在被告身上查扣之安非
    他命二包，亦不足以佐證甲○○所述向被告購買海洛因之事實，被告自警訊、偵
    查、原審、本院歷審均堅決認販賣海洛因與甲○○，自不能僅以甲○○之供述，
    作為認定被告販賣毒品之惟一依據。(三)、被告於本院本審供稱：伊之所以到河堤
    係去釣魚，身上現金係時值尾牙向伊大哥借錢補雜貨店貨物之用云云（見本院本
    審卷第七十二頁），固然可疑，惟按犯罪事實依法應依證據認認定，不得僅以被
    告之反證不成立，持為認定犯罪之論據（最高法院二十一年上字第四七四號判例
    參照），被告此部分所供縱然非實在，然而亦非可持為對其不利之認定。(四)、公
    訴意旨另外認被告自八十七年六月初起，至八十八年一月二十九日之前，亦連續
    販賣海洛因予甲○○，然此為被告所否認，且證人甲○○於警訊中及本院前審審
    理時僅證稱：「我一共向戊○○購買十餘次毒品，第一次於八十七年六月初，在
  彰化縣溪州鄉大庄村旁之堤岸上，以新台幣五千元代價購買安非他命，最後一次
    便是八十八年一月二十九日十六時，在彰化縣二水鄉濁水溪堤岸上，以新台幣二
    萬元代價購買四公克海洛因。」、「我從八十七年六月起向他買過十幾次，地點
    都在濁水溪沿岸堤防，買的毒品有海洛因、安非他命。」等語，對於八十七年六
    月初起，至八十八年一月二十九日之前此段期間，其向被告購買海洛因之時間及
    次數，並未明確證述，又無其他證物扣案憑參，尚難據此有瑕疵之證述，即認被
    告於此段期間販賣海洛因予證人甲○○。
四、綜上所述，檢察官據以起訴之證據未能證明被告有被訴販賣第一級毒品之犯行，
    此外，本院本審復查無其他確切證據足以證明被告有販第一級毒品之犯行，揆諸
    前揭法條及判例說明，被告犯行係屬不能證明，原審逕對被告論罪科刑，自有未
    洽，被告上訴指摘此部分原審判決不當，為有理由，應由本院將原判決關於被告
    販賣第一級毒品部分撤銷，改為諭知被告無罪之判決。
據上論斷，應依刑事訴訟法第三百六十九條第一項前段、第三百六十四條、第三百零
一條條第一項前段，判決如主文。
本案經檢察官乙○○到庭執行職務。
中      華      民      國    九十三      年      一    月    二十    日
                                   臺灣高等法院臺中分院刑事第七庭
                                         審判長法　官  江  錫  麟
                                               法　官  黃  日  隆
                                               法  官  謝  說  容
右正本證明與原本無異。
檢察官得上訴。
如不服本判決應於收受送達後十日內向本院提出上訴書狀，其未敘述上訴之理由者並
得於提起上訴後十日內向本院補提理由書（均須按他造當事人之人數附繕本）。
                                               書記官  陳　振　海
中      華      民      國　  九十三     年      一      月    二十     日
                                                              　　　　　Ｆ
